【裁判字號】    95,交訴,24
【裁判日期】    951003
【裁判案由】    公共危險等
【裁判全文】
臺灣宜蘭地方法院刑事判決
公  訴  人  臺灣宜蘭地方法院檢察署檢察官
被      告  丁○○
上列被告因公共危險等案件，經檢察官提起公訴（95年度偵字第
2225號），本院判決如下：
    主  文
丁○○服用酒類，不能安全駕駛動力交通工具而駕駛，累犯，處
有期徒刑參月；又駕駛動力交通工具肇事，致人受傷而逃逸，累
犯，處有期徒刑柒月。應執行有期徒刑捌月。
被訴過失傷害部分公訴不受理。
    事  實
一、丁○○前於民國90年間，因施用毒品案件，經本院判處有期
    徒刑6 月，又於93年間再因施用毒品案件，經本院判處有期
    徒刑1年3月，2案接續執行，甫於94年7月29日縮短刑期假釋
    出監，於95年2月22 日保護管束期滿，未經撤銷假釋而執行
    完畢，猶不知悔改，於 95年5月11日晚間，飲酒已達不能安
    全駕駛動力交通工具之程度，仍駕駛車牌號碼 0980-MU（起
    訴書誤載為KN）號自用小客貨，沿宜蘭縣三星鄉台七丙線，
    三星往羅東方向行駛，於是日晚間 10時許，行經台七丙線1
    7.8 公里處時，本應注意車前狀況，隨時採取必要之安全措
    施，且依當時夜間有照明、柏油路面、路面無缺陷、無障礙
    物、視距良好等情況，並無不能注意之情事，竟因酒後注意
    力減低、反應能力變慢，而疏未注意車前狀況及採取必要之
    安全措施，自後追撞前方由乙○○所駕駛車牌號碼 0609-KN
    號自用小客車，致車上乘客丙○○受有腦震盪、胸臂挫傷等
    傷害 (過失傷害部分業據撤回告訴 )。丁○○於駕駛上述車
    輛肇事致人受傷後，不僅未下車察看，協助傷者就醫或報警
    ，復未留在現場等候警方處理，竟另基於肇事逃逸之犯意，
    加速駛離。嗣乙○○記下丁○○所駕駛自用小客貨之車牌號
    碼報警處理，經警於是日晚間11時許通知不到，再經通知，
    丁○○始於95年5月12日上午8時57分許至宜蘭縣警察局三星
    分局大隱派出所接受酒精測試，測得其呼氣中酒精濃度為每
    公升0.2毫克（0.2mg/l）。
二、案經丙○○訴由宜蘭縣警察局三星分局報請臺灣宜蘭地方法
    院檢察署檢察官偵查起訴。
    理  由
壹、有罪部分
一、認定犯罪事實所憑之證據及理由：
（一）訊據被告丁○○對於肇事逃逸之事實均坦承不諱，核與證
      人即遭追撞車輛之駕駛人乙○○、車上乘客丙○○、李美
      如於警詢時之指述（警卷第 5-7頁）、乙○○及受被告委
      託前往警局之友人甲○○於本院審理時之證述（本院卷第
      33-36 頁）情節相符，並有羅東博愛醫院診斷證明書、道
      路交通事故現場圖、道路交通事故調查報告表、宜蘭縣警
      察局三星分局疑似道路交通事故肇事逃逸追查表、宜蘭縣
      警察局舉發違反道路交通管理事件通知單各1 紙及交通事
      故照片 6張（警卷第8-11、16、19頁）在卷可參，足認被
      告任意性自白與真實相符。
（二）至於醉態駕駛部分，被告雖坦認於行車前有飲酒，惟否認
      有達不能安全駕駛之程度，辯稱：該時還很清醒，開車蠻
      穩的，肇事後還有喝一點藥酒云云。然查，被告於 95年5
      月12日上午8時57 分許至宜蘭縣警察局三星分局大隱派出
      所接受酒精測試，測得其呼氣中酒精濃度為每公升 0.2毫
      克（0.2 mg/l），有宜蘭縣警察局三星分局道路交通事故
      當事人酒精測定紀錄表1紙在卷可稽（警卷第 12頁）。以
      血液中酒精代謝速率約每小時 15mg/dl來換算，飲酒後之
      呼氣酒精濃度每小時降低0.075mg/l，此有法務部 88年10
      月1日法88檢字第003641號函、臺北榮民總醫院 88年8月5
      日（88）北總內字第26868號函在卷可參（本院卷第49-55
      頁），是被告於95年5月12日上午8時57分許接受呼氣酒精
      測試，距被告肇事時，即 5月11日晚間10時許約經歷有11
      個小時，依上開酒精代謝速率之標準往前推算，其於肇事
      時之呼氣酒精濃度高達每公升1.025毫克〔11時×0.075mg
      /l+0.2 mg/l〕，超出最低標準值0.25 mg/l甚多，呈現有
      步態不穩、精神混沌不清晰之症狀，有上開臺北榮民總醫
      院之函釋附卷可查（本院卷第55頁），顯已達不能安全駕
      駛動力交通工具之程度。被告雖辯稱：肇事後，睡覺前還
      有喝一點藥酒云云，惟被告坦認酒後駕車，明知業已肇事
      ，並請友人甲○○前往警局處理，竟於是日晚間11時許接
      獲警局通知後，拒不到案，而遲至隔日上午近 9時許始到
      案接受酒測，其故為規避酒測檢驗之意至明，是被告所辯
      不足採信，犯行洵堪認定，應予依法論科。
二、論罪科刑之理由：
（一）被告行為後，刑法業於95年7月1日修正施行，修正後刑法
      第2條第1項規定：「行為後法律有變更者，適用行為時之
      法律，但行為後之法律有利於行為人者，適用最有利於行
      為人之法律。」此規定係法律變更所生新舊法律比較適用
      之準據法，其本身不生新舊法比較之問題，均依裁判時即
      修正後之刑法第2條第1項定其應適用之刑法法律，合先敘
      明。
（二）核被告所為，係犯刑法第185條之3服用酒類不能安全駕駛
      動力交通工具而駕駛罪及同法第185條之4駕駛動力交通工
      具肇事，致人受傷而逃逸罪。所犯上開2 罪間，犯意各別
      ，行為互殊，應予分論併罰。
（三）按刑法修正後，第47條由原先：「受有期徒刑之執行完畢
      ，或受無期徒刑或有期徒刑一部之執行而赦免後，五年以
      內再犯有期徒刑以上之罪者，為累犯，加重本刑至二分之
      一。」修正為 47條第1項：「受徒刑之執行完畢，或一部
      之執行而赦免後，五年以內故意再犯有期徒刑以上之罪者
      ，為累犯，加重本刑至二分之一。」查本件被告前因施用
      毒品案件，分別經本院判處有期徒刑 6月及1年3月確定，
      2案接續執行，甫於95年2月22日假釋縮刑期滿執行完畢，
      有臺灣高等法院被告前案紀錄表在卷可稽（本院卷第 6-9
      頁），經比較上開新、舊法，被告無論依新法或舊法，均
      為累犯，應加重其刑，是修正後之刑法關於累犯之規定並
      無較有利於行為人之情形，依刑法第2條第1項前段規定，
      應依修正前刑法第47條之規定加重其刑。
（四）刑法第51條第5 款亦從：「宣告多數有期徒刑者，於各刑
      中之最長期以上，各刑合併之刑期以下，定其刑期。但不
      得逾二十年。」修正為：「宣告多數有期徒刑者，於各刑
      中之最長期以上，各刑合併之刑期以下，定其刑期。但不
      得逾三十年。」本院就本件被告所犯數罪所定應執行之刑
      不逾20年，經新、舊法比較，應認修正後之刑法關於合併
      定執行刑之規定並無較有利於行為人之情形，依刑法第 2
      條第1項前段規定，自應依修正前刑法第51條第5款之規定
      ，定其應執行之刑。
（五）判決主文中諭知易科罰金之折算標準，以犯最重本刑為 5
      年以下有期徒刑以下之刑之罪，而受6 個月以下有期徒刑
      或拘役之宣告者，始得為之，刑法第41條第1 項定有明文
      。又數罪併罰中之一罪，依刑法規定得易科罰金，若因與
      不得易科之他罪併合處罰結果而不得易科罰金時，原可易
      科部分所處之刑，即無庸為易科折算標準之記載，司法院
      大法官釋字第144 號解釋可資參照。
（六）爰審酌被告雖否認已達不能安全駕駛之程度，並於案發當
      日拒不到案，遲至翌日始到案說明，惟對於酒後駕車、肇
      事逃逸等情均坦承不諱，犯後態度尚稱良好，且肇事後，
      委請友人甲○○赴警局關切，表達賠償之意，有證人甲○○於本院之證述可考（本院卷第35頁），被告與乙○○、
      丙○○就毀損及傷害部分業已達成和解（本院卷第39 頁）
      等情狀，分別量處如主文所示之刑，並定其應執行之刑。
貳、公訴不受理部分
一、公訴意旨略以：被告於95年5月11日晚間，駕駛車牌號碼098
    0-MU（起訴書誤載為KN）號自用小客貨，沿宜蘭縣三星鄉台
    七丙線，三星往羅東方向行駛，於是日晚間10時許，行經台
    七丙線17.8公里處時，本應注意車前狀況，隨時採取必要之
    安全措施，且依當時夜間有照明、柏油路面、路面無缺陷、
    無障礙物、視距良好等情況，並無不能注意之情事，竟因酒
    後注意力減低、反應能力變慢，而疏未注意車前狀況及採取
    必要之安全措施，自後追撞前方由乙○○所駕駛車牌號碼06
    09-KN 號自用小客車，致車上乘客丙○○受有腦震盪、胸臂
    挫傷等傷害，因認被告涉有過失傷害罪嫌。
二、按告訴乃論之罪，告訴人於第一審辯論終結前，得撤回其告
    訴，又告訴經撤回者，得不經言詞辯論，逕諭知不受理之判
    決，刑事訴訟法第 238條第1項、第303條第3款及第307條分
    別定有明文。
三、查告訴人丙○○告訴被告傷害案件，公訴意旨認被告係犯刑
    法第284條第1項之過失傷害罪，依同法第287 條前段規定，
    須告訴乃論。茲告訴人因與被告達成和解而具狀撤回告訴，
    有刑事撤回告訴聲請狀1 紙在卷可參（本院卷第48頁），依
    上開說明，就此部分應為公訴不受理之諭知，並不經言詞辯
    論為之。
據上論斷，應依刑事訴訟法第299條第1項前段、第303條第3款、
第307條，刑法第2條第1項前段、第185條之3、第 185條之4，修
正前刑法第47條、第51條第5款，判決如主文。
本案經檢察官吳廣莉到庭執行職務。
中    華    民    國    95    年    10    月     3    日
                  交通法庭審判長法  官  黃永勝
                                法  官  陳嘉年
                                法  官  楊坤樵
以上正本證明與原本無異。
如不服本判決應於收受本判決後10日內向本院提出上訴書狀，其
未敘述上訴理由者，並得於提起上訴後10日內向本院補提理由書
狀(均須按他造當事人之人數附繕本)「切勿逕送上級法院」。
                                  書記官  謝佩欣
中    華    民    國    95    年    10    月    4     日
附錄本案論罪科刑法條全文：
中華民國刑法第185條之3
（重大違背義務致交通危險罪）
服用毒品、麻醉藥品、酒類或其他相類之物，不能安全駕駛動力
交通工具而駕駛者，處1年以下有期徒刑、拘役或3萬元以下罰金
。
中華民國刑法第185條之4
（肇事遺棄罪）
駕駛動力交通工具肇事，致人死傷而逃逸者，處 6 月以上 5 年
以下有期徒刑。


司法院資訊處製作；財團法人民間司法改革基金會備份。
